臺灣桃園地方法院民事裁定　　　　　　　　　 100年度再微字第1號
聲　請　人　羅自坤
相　對　人　財政部國有財產局台灣北區辦事處桃園分處
法定代理人　李良珠
上列當事人間請求給付租金事件，聲請人對於本院民國99年10月
29日98年度再微字第6 號確定裁定聲請再審，本院裁定如下：
    主  文
再審之聲請駁回。
聲請訴訟費用新臺幣壹仟元由聲請人負擔。
    理  由
一、按再審之訴，法院認無再審理由，判決駁回後，不得以同一
    事由，對於原確定判決或駁回再審之訴之確定判決，更行提
    起再審之訴。又再審之訴，應於30日之不變期間內提起；前
    項期間，自判決確定時起算，判決於送達前確定者，自送達
    時起算。再審之訴不合法者，法院應以裁定駁回之。民事訴
    訟法第498條之1、第500條第1項、第2項前段、第502 條第1
    項分別定有明文。而民事訴訟法關於再審程序之規定，於小
    額事件之再審程序準用之，同法第436條之32第4項亦定有明
    文。查本件聲請人所指摘有再審事由之本院98年度再微字第
    6號確定裁定，係屬於第二審裁定，依民事訴訟法第436條之
    30規定，不得抗告，該裁定於民國99年10月29日一經公告即
    確定，而前開裁定係99年11月6 日以寄存送達方式寄存於桃
    園縣政府警察局平鎮分局龍岡派出所，有送達證書1 紙可憑
    （見該卷第86頁），依民事訴訟法第138 條第2 項之規定，
    該裁定自寄存之日起經10日發生送達效力，故應認聲請人於
    99 年11 月16日收受送達，再審期間自原確定裁定送達之翌
    日起算30日，若加計再途期間1 日，應至99年12月17日屆滿
    ，而聲請人係於99年12月16日具狀提起本件再審聲請，其聲
    請再審時尚未逾民事訴訟法第500 條所規定之30日不變期間
    ，合先敘明。
二、本件聲請再審理由：如後附聲請狀所載。
三、經查：
（一）按提起再審之訴，應依民事訴訟法第501 條第1項第4款表
      明再審理由，及關於再審理由並遵守不變期間之證據，此
      為必須具備之程式。所謂表明再審理由，必須指明確定判
      決有如何合於法定再審事由之具體情事始為相當，倘僅泛
      言有何條款之再審事由，而無具體情事者，仍難謂已合法
      表明再審事由。既未合法表明再審事由，即為無再審之事
      由，性質上無庸命其補正（最高法院61年台再字第137 號
      判例意旨參照）。次按民事訴訟法第496 條第1 項第1 款
      所謂適用法規顯有錯誤，係指裁判違背法規或現存判例解
      釋者，或法院所為之裁定，就其取捨證據所確定之事實適
      用法規顯有錯誤而言。至法院認定事實錯誤，或就當事人
      提出之事實或證據疏於調查或漏未斟酌，僅生調查證據是
      否妥適或裁定不備理由之問題，均與適用法規顯有錯誤有
      間（最高法院80年台上字第1326號、71年台再字第210 號
      、63年台上字第880 號判例意旨參照）。再按再審之目的
      ，原在匡正確定終局判決之不當，以保障當事人之權益。
      惟為避免當事人以同一事由對於原確定判決或駁回再審之
      訴之確定判決，一再提起再審之訴，致浪費司法資源，自
      應予以限制，民事訴訟法乃增訂第498 條之1 ，規定：「
      再審之訴，法院認無再審理由，判決駁回後，不得以同一
      事由，對於原確定判決或駁回再審之訴之確定判決，更行
      提起再審之訴」。再審原告認原確定判決有適用無效解釋
      之適用法規顯有錯誤之再審事由，對之所提起之再審之訴
      ，業經再審確定判決駁回確定，其再以同一事由對原確定
      判決、再審確定判決提起再審之訴，依上說明，自非合法
      （最高法院99年度台再字第10號判決意旨可參）。
（二）本件聲請人主張其不服原審確定裁定，且並非不得對於原
      審所認定聲請人重複就各再審程序，分別再依各個原確定
      裁定，主張確有民事訴訟法第496 條第1 項第1 款等規定
      違法之情形，作為提起本件再審之法律基礎，聲請人爰依
      法提起再審之訴，請求就原裁定及原裁定關於本院98年度
      再微字第4 號、97年度再微字第12號、97年度小上字第33
      號確定裁定予以廢棄，並發回原審審理云云。查，本件聲
      請人指摘本院98年度再微字第6 號確定裁定違反最高法院
      69 年 台上字第771 號判例意旨（民事訴訟事件應行注意
      事項第88項第3 點規定、民事訴訟法第222 條第3 項）所
      述之論理法則、經驗法則致裁定顯有錯誤；惟依聲請人聲
      請狀所載，聲請人僅表明有上述判例意旨內容，卻未指摘
      有何適用法規顯有錯誤之具體情事、有何不符之處，且縱
      然聲請人擷取原審之推論過程，亦僅為原審論述聲請人多
      次再審之事實及聲請意旨之認定，然聲請人卻未對此表明
      有何邏輯上推論之違反，對此仍難謂已合法表明再審事由
      。且依上開最高法院判例意旨所載，性質上亦為無庸命其
      補正者。
（三）聲請人主張另對於本院98年度再微字第4 號、97年度再微
      字第12號，已於此上述二則確定裁定之聲請狀中具體指摘
      原上訴審（本院97年度小上字第33號）有違背法令，即原
      審未調查證據，有違反民事訴訟法第436 條之14第1 、2
      款之規定，合於民事訴訟法第496 條第1 項第1 款之再審
      事由，然上開裁定皆未能詳查，並有違反民事訴訟法第
      222 條，且既已符合再審事由，然上開二裁定卻未經調查
      證據行必要言詞辯論之違反事由，原上訴審調查證據與否
      應為再審有無理由之情事，只須主張有此再審之情形之一
      為已足。查，依聲請人所稱，聲請人實則並未有任何具體
      指摘之，苟如聲請人所稱上開二則裁定皆未能形式審查是
      否有聲請人所稱之適用法規顯有不當之情事，則對於以民
      事訴訟法第496 條第1 項第1 款所提出之適用法規顯有錯
      誤之情事者，只須任意條列判例、法令或泛稱有違背民事
      訴訟法之論理法則，即要求再審法院審理，將有失再審之
      目的，且與上開最高法院判例意旨相違背。是以，依上開
      二則確定裁定所載，聲請人就原上訴審所提出之事實或證
      據疏於調查或漏未斟酌，僅生調查證據是否妥適或裁定不
      備理由之問題，均與適用法規顯有錯誤有間，依上開最高
      法院判例意旨所示，上述二則確定裁定對於聲請人提起再
      審之論述皆無違背法令之處。
（四）又再審原告以第二審確定判決適用法規顯有錯誤為由提起
      再審之訴，就同一事由再審原告之前已以二審判決違背法
      令為由提起第三審上訴，經最高法院認其上訴理由狀所載
      內容，係就原審取捨證據及認定事實之職權行使，指摘其
      為不當，而未表明該判決所違背之法令及其具體內容，暨
      依訴訟資料合於該違背法令之具體事實，並具體敘述為從
      事法之續造、確保裁判之一致性或其他所涉及之法律見解
      具有原則上重要性之理由，難認其已合法表明上訴理由，
      裁定駁回其上訴。二審法院可就再審之訴以再審原告已於
      上訴主張其事由，依民事訴訟法第496條第1項但書之規定
      判決駁回再審之訴。再審原告之前係以二審判決違背法令
      為由提起第三審上訴，則二審判決有無違背法令，本係最
      高法院應審判之事項，最高法院既認再審原告之上訴不合
      法，即是認為再審原告所主張之事由並不構成判決違背法
      令，再審原告主張之事由應已受最高法院實體審判，即有
      民事訴訟法第496條第1項但書規定之適用。否則，將會有
      以下諸多不合理之現象：(1)同一事由再審原告能否於再審
      程序主張，將視最高法院駁回其上訴係以判決或裁定之形
      式而定。(2)同一事由於案件未確定，不合上訴三審之形式
      ，於確定之後，反而可以在再審程序主張。(3)判決有無違
      背法令，本應由最高法院處理，最高法院不處理，卻由第
      二審法院於再審程序處理。(4)同一事由已經最高法院駁回
      其上訴，第二審法院竟可以確定判決適用法規顯有錯誤為
      由予以廢棄改判（臺灣高等法院暨所屬法院94年法律座談
      會民事類提案第47號座談會結論參照）。經查，本件聲請
      人之原審為小額訴訟，然小額事件之上訴審依民事訴訟法
      第436 之24第2 項規定，非以其違背法令為理由，不得為
      之。又所謂違背法令依同法第436 條之32第2 項準用同法
      第468 、469 條上訴第三審之規定，則本件聲請人於上訴
      審時，僅對於原審法院所為之事實認定與證據取捨之方式
      予以指摘，卻未明確指出原審判決所違反之法令條項或其
      內容，以及依訴訟資料有何判決違背法令之具體事實，經
      上訴審以不合法為由，裁定駁回。又聲請人再以原審未能
      調查證據，已構成適用法規顯有錯誤之再審事由之論述提
      起再審之訴，依上述臺灣高等法院座談會結論所示，則本
      件再審之提起即應裁定駁回。況依聲請人所稱，其並非針
      對同一事件多次提起再審，然依聲請人聲請狀所載，聲請
      人既對於本院98年度再微字第6 號提起再審，復於後述理
      由中論及原上訴審適用法規錯誤云云，卻又表示非以同一
      理由提起再審，而又於歷次之再審程序提出，則聲請人所
      稱前後矛盾，實有誤解。又本件聲請人之本案迭經本院以
      97年度壢小字第674 號民事判決、97年度小上字第33號民
      事裁定確定在案後，聲請人另以97年度再微字第12號、98
      年度再微字第4 號、98年度再微字第6 號等確定裁定為再
      審之聲請，經本院認有違反民事訴訟法第498 條之1 規定
      ：「法院認無再審理由，判決駁回後，不得以同一事由更
      行提起再審之訴之規定，而以裁定駁回聲請人再審之聲請
      。」，本件聲請人其所主張者仍為同一事由，揆諸上開最
      高法院判例意旨，本件聲請應非合法。綜上，本件再審聲
      請於法自有未合，且無庸命其補正，應予駁回。
四、又本件為小額事件之再審程序，爰就訴訟費用之裁判確定其
    費用額如主文第2 項所示。
五、依民事訴訟法第507 條、第505 條、第436 條之32第4 項、
    、第436條之19第1項、第502條第1項、第95條、第78條，裁
    定如主文。
中    華    民    國    100    年    2    月    14    日
                  民事第二庭  審判長  法  官  郭琇玲
                                      法  官  袁雪華
                                      法  官  高明德
以上正本係照原本作成。
本件不得抗告。
中    華    民    國    100    年    2    月    14    日
                                      書記官  崔青菁